【裁判字號】    98,上訴,553
【裁判日期】    980217
【裁判案由】    毒品危害防制條例
【裁判全文】
臺灣高等法院刑事判決                 98年度上訴字第553號
上  訴  人
即  被  告  甲○○
                    國民
上列上訴人因違反毒品危害防制條例案件，不服臺灣基隆地方法
院97年度訴字第1684號，中華民國97年12月16日第一審判決（起
訴案號：臺灣基隆地方法院檢察署97年度毒偵字第2425號），提
起上訴，本院判決如下：
    主  文
上訴駁回。
    理  由
一、依刑事訴訟法第350條、第361條、第362條、第367條規定，
    不服地方法院之第一審判決而上訴者，須提出上訴書狀，並
    應敘明具體理由，為上訴必備之程式；其所提出之書狀未敘
    述上訴理由，或僅曾以言詞陳述上訴理由者，均應於上訴期
    間屆滿後20日內補提理由書於第一審法院。第一審法院經形
    式審查，認逾期未補提上訴理由者，應定期間先命補正；逾
    期未補正者，為上訴不合法律上之程式，應以裁定駁回。倘
    已提出上訴理由，但所提非屬具體理由者，則由第二審法院
    以上訴不合法律上之程式，判決駁回。而所謂具體理由，必
    係依據卷內既有訴訟資料或提出新事證，指摘或表明第一審
    判決有何採證認事、用法或量刑等足以影響判決本旨之不當
    或違法，而構成應予撤銷之具體事由，始克當之（例如：依
    憑證據法則具體指出所採證據何以不具證據能力，或依憑卷
    證資料，明確指出所為證據證明力之判斷如何違背經驗、論
    理法則）；倘僅泛言原判決認定事實錯誤、違背法令、量刑
    失之過重過輕微，而未依上揭意旨指出具體事由，或形式上
    雖已指出具體事由，然該事由縱使屬實，亦不足以認為原判
    決有何不當或違法者（例如：對不具有調查必要性之證據，
    法院未依聲請調查亦未說明理由，或援用證據不當，但除去
    該證據仍應為同一事實之認定），皆難謂係具體理由，俾與
    第二審上訴制度旨在請求第二審法院撤銷、變更第一審不當
    或違法之判決，以實現個案救濟之立法目的相契合，並節制
    濫行上訴（最高法院97年度台上字第892號判決意旨參照）
    。
    又觀諸刑事訴訟法第361條修正之立法說明三，謂「原審法
    院對上訴書狀有無記載理由，應為形式上之審查，認有欠缺
    ，且未據上訴人自行補正者，應定期間先命補正，爰於第三
    項後段明定。至上訴理由是否具體，係第二審法院審查範圍
    ，不在命補正之列」，故修正後該規定所指應由第一審法院
    先命補正之「上訴書狀未敘述理由」，係指上訴書狀僅聲明
    對原判決不服，就不服理由未為任何敘述，自形式上觀察，
    可認係未提出上訴理由之情形而言，若上訴書狀對不服之理
    由已有所敘述，僅敘述不具體者，究有別於「未敘述理由」
    ，自不生應依該規定命補正之問題。同此旨趣，刑事訴訟法
    第367條增列為不合法情形之「上訴書狀未敘述理由」者，
    亦應採相同解釋。又上訴書狀已敘述上訴理由，但所述不「
    具體」者，雖非「上訴書狀未敘述理由」一語涵攝之範圍，
    然既不符合「上訴書狀應敘述『具體』理由」之規定，仍屬
    上訴「不合法律上之程式」，且依上開立法說明，此類不合
    法，不在得補正之列，法院自毋庸命補正；而由第二審法院
    逕認上訴不合法，以判決駁回（最高法院97年度台上字第
    892號、第3599號、第3889號判決意旨參照）。
二、本件原審經審理結果，認為上訴人即被告甲○○曾因槍砲彈
    藥刀械管制條例案件，經臺灣士林地方法院判處有期徒刑 2
    月確定，於民國 97年2月29日執行完畢，又因施用毒品案件
    ，經觀察、勒戒後，認有繼續施用毒品之傾向，經臺灣基隆
    地方法院裁定令入戒治處所施以強制戒治，於96年12月31日
    執行完畢釋放出所，並由臺灣基隆地方法院檢察署檢察官以
    96年度戒毒偵字第33號為不起訴處分確定。詎其仍不知悔改
    ，於前開強制戒治執行完畢後 5年內，復基於施用第二級毒
    品甲基安非他命之犯意，於 97年9月10日某時，在臺北縣瑞
    芳鎮○○路 126號處，以將甲基安非他命摻入香菸，再點燃
    吸食之方式，非法施用甲基安非他命 1次；另基於施用第一
    級毒品海洛因之犯意，於同年月12日中午12時許，在臺北縣
    瑞芳鎮○○路261之2號，以將海洛因摻入香菸，再點燃吸食
    之方式，非法施用海洛因1次。嗣於 97年9月12日下午8時40
    分許，為警在臺北縣瑞芳鎮○○路261之2號查獲，並扣得第
    一級毒品海洛因 1包（驗餘淨重0.1088公克）及其所有供施
    用毒品之器具鏟子2支、夾鏈袋 20個等情。係以上揭事實，
    迭經上訴人於偵查中及原審審理時自白不諱，且上訴人於97
    年 9月12日為警查獲時，經警採集其尿液，送請臺灣尖端先
    進生技醫藥股份有限公司檢驗結果，確呈施用第一級毒品海
    洛因及第二級毒品甲基安非他命代謝後之鴉片類及安非他命
    類陽性反應，有該公司濫用藥物尿液檢驗報告 1份及基隆市
    警察局第二分局偵辦毒品案件尿液檢體對照表在卷可稽。此
    外，復有有白色粉末1包（驗餘淨重0.1088公克）、鏟子2支
    及夾鏈袋 20個等物品扣案足資佐證。而扣案之白粉1小包，
    經警依菸毒檢驗包試劑初步檢驗結果，呈嗎啡、海洛因反應
    ，再送交通部民用航空局航空醫務中心鑑驗結果，確含第一
    級毒品海洛因成份，驗餘淨重0.1088公克，亦有基隆市警察
    局第二分局查獲涉嫌毒品危害防制條例毒品初步鑑驗報告單
    、交通部民用航空局航空醫務中心 97年10月2日航藥鑑字第
    097 5080號毒品鑑定書各一份在卷可佐，足證上訴人之自白
    與事實相符，因認上訴人施用第一級、第二級毒品之犯行明
    確，分別論上訴人以施用第一級毒品罪，累犯，處有期徒刑
    7 月，併為相關沒收之宣告；及施用第二級毒品罪，累犯，
    處有期徒刑 4月，併為相關沒收之宣告；並定應執行刑有期
    徒刑 9月，併為相關沒收之宣告。已詳敘其認定上訴人犯罪
    事實之證據及理由，於法尚無不合。上訴意旨僅以：上訴人
    係一時不注意致罹刑案，現正服用美沙東，爰依法上訴，請
    求給予重新做人之機會，能好好為國家盡點力量云云，並未
    依據卷內既有訴訟資料或提出新事證，具體指摘或表明原判
    決有何不當或違法，而構成應予撤銷之具體事由，揆諸上開
    說明，自難謂已敘明具體理由，本件上訴不合法律上程序，
    爰不經言詞辯論，逕以判決駁回。
據上論斷，應依刑事訴訟法第367條前段、第372條，判決如主文
。
中    華    民    國    98    年    2     月    17    日
                  刑事第七庭  審判長法  官  陳晴教
                                    法  官  游紅桃
                                    法  官  楊智勝
以上正本證明與原本無異。
施用第一級毒品部分如不服本判決，應於收受送達後10日內向本
院提出上訴書狀，其未敘述上訴之理由者並得於提起上訴後10日
內向本院補提理由書（均須按他造當事人之人數附繕本）「切勿
逕送上級法院」。
施用第二級毒品部分不得上訴。
                                    書記官  林桂玉
中    華    民    國    98    年    2     月    19    日


司法院資訊處製作；財團法人民間司法改革基金會備份。
